【裁判字號】    99,勞簡上,42
【裁判日期】    990702
【裁判案由】    給付資遣費等
【裁判全文】
臺灣臺北地方法院民事判決            99年度勞簡上字第42號
上  訴  人  英屬維京群島商‧史雲遜護髮股份有限公司台灣分
            公司
法定代理人  甲○○
被  上訴人  乙○○
訴訟代理人  梁淑華律師
上列當事人間請求給付資遣費等事件，上訴人對於中華民國九十
九年三月二十三日本院臺北簡易庭九十九年度北勞簡字第二五號
第一審判決提起上訴，本院於九十九年六月三十日言詞辯論終結
，判決如下：
    主      文
上訴駁回。
第二審訴訟費用由上訴人負擔。
    事實及理由
一、本件被上訴人為中華民國國民（見原審卷第17頁之勞工退休
    金制度選擇意願徵詢表之被上訴人身分證字號），惟上訴人
    公司係依英國法律組織登記，並經中華民國主管機關認許，
    有上訴人公司設立登記表乙份在卷可查（見原審卷第48頁）
    ，是上訴人依公司法第四條規定係屬外國公司，則本件即屬
    涉外民事事件。而查兩造間就其契約所適用之準據法並未合
    意，但兩造係在我國訂定系爭僱傭契約，為兩造所不爭，故
    兩造間關於僱傭契約法律關係，自應依涉外民事法律適用法
    第六條第二項規定，以我國法之規定為準據法。合先敘明。
    本件上訴人經合法通知，未於言詞辯論期日到場，核無民事
    訴訟法第三百八十六條所列各款情形，爰依被上訴人之聲請
    ，由其一造辯論而為判決。
二、被上訴人起訴主張：
（一）伊自民國九十年五月一日起受僱上訴人公司南京分店，擔
      任護理部護理人員，嗣升任為護理部主管，九十八年四月
      一日更升任為技術主管，被上訴人所得薪資包括底薪、工
      作津貼及全勤獎金合計新台幣（下同）四萬零五百元（底
      薪28,000+工作津貼10,000+全勤獎金2,500＝40,500）。
      上訴人公司總經理謝淑華（英文名：Kim）於九十八年九
      月二十七日告知因公司財務吃緊需調動被上訴人，但北區
      已無工作職缺，要求被上訴人就新竹、台中、高雄之職缺
      選擇外調，但被上訴人已經拒絕，嗣於九十八年十月十三
      日命令被上訴人翌日即前往新竹店報到上班，但除交通津
      貼二千元外，上訴人不提供宿舍或其他協助，並取消上訴
      人工作津貼一萬元。被上訴人遂於九十八年十月十四日寄
      發存證信函，以上訴人違反調動原則，依勞動基準法（下
      稱勞基法）第十四條第一項第六款規定自九十八年十月十
      四日起終止兩造勞動契約並請求給付資遣費，仍未獲上訴
      人置理。
（二）被上訴人依勞基法第十四條第一項第六款規定終止系爭勞
      動契約，上訴人應依勞基法第十四條第四項、第十七條及
      勞工退休金條例第十二條規定給付資遣費。被上訴人選擇
      適用勞工退休新制，被上訴人適用勞基法退休之工作年資
      為九十年五月一日至九十四年六月三十日計四年二個月，
      適用勞工退休新制之工作年資為九十四年七月一日至九十
      八年十月十五日計四年三個月又十五日。被上訴人離職前
      六個月之月平均工資計四萬零五百元，上訴人應給付被上
      訴人計資遣費二十五萬五千六百四十五元｛月平均工資
      40500 ×〔（94年6月30日以前工作年資基數4+2/12）+（
      94年7 月1日以後工作年資基數4＋3/12＋15/365）×1/2
      ＝255645〕｝。被上訴人之特別休假計七日又二小時，因
      可歸責上訴人之事由致不能使用，以被上訴人之月平均工
      資四萬零五百元除以三十計算日平均工資計一千三百五十
      元，每小時時薪為一百六十九元，上訴人應依勞基法第三
      十八條及勞基法施行細則第二十四條規定給付未休特別休
      假工資九千七百八十八元（日平均工資1350×日數7+ 時
      平均工資169×2=9788）。被上訴人於九十八年十月十四
      日終止系爭勞動契約，上訴人應給付被上訴人九十八年十
      月份薪資計十三日，其金額為一萬六千九百八十四元，扣
      除被上訴人應自行負擔之勞保費三百九十九元及上訴人已
      給付一萬三千三百八十三元，上訴人尚積欠被上訴人三千
      二百零二元。合計上訴人應給付被上訴人資遣費、未休特
      別休假工資及九十八年十月份未付薪資二十六萬八千六百
      三十五元（255,645＋9,788＋3,202＝268635）等情。
（三）爰聲明求為命上訴人應給付被上訴人二十六萬八千六百三
      十五元，及自起訴狀繕本送達翌日起至清償日止，按週年
      利率百分之五計算之利息。
二、上訴人經本院合法通知後，既未於言詞辯論期日到場，復未
    提出書狀答辯以供本院斟酌。
三、原判決判命上訴人應給付被上訴人資遣費二十五萬五千六百
    四十五元及九十八年十月份未付薪資三千二百零二元，合計
    二十五萬八千八百四十七元及自起訴狀繕本送達翌日即九十
    九年一月十四日起至清償日止，按週年利率百分之五計算之
    利息，並駁回被上訴人其他請求。上訴人則就原判決不利部
    分提起上訴，聲明求為原判決不利部分廢棄；被上訴人第一
    審之訴駁回。被上訴人則聲明求為上訴駁回。
四、被上訴人主張其自九十年五月一日起受僱上訴人公司南京分
    店，擔任護理部護理人員，嗣升任為護理部主管，九十八年
    四月一日更升任為技術主管，每月薪資包括底薪、工作津貼
    及全勤獎金合計四萬零五百元（底薪28,000+工作津貼
    10,000+全勤獎金2,500＝40,500），上訴人於每月十日給付
    上個月薪資，上訴人選擇適用勞工退休新制。上訴人公司總
    經理謝淑華（英文名：Kim ）於九十八年九月二十七日告知
    因公司財務吃緊需調動被上訴人，但北區已無工作職缺，要
    求被上訴人就新竹、台中、高雄之職缺選擇外調地點，但被
    上訴人已經拒絕。上訴人公司於九十八年十月十三日命被上
    訴人翌日即前往新竹店報到上班，上下班時間比照南京店，
    但除交通津貼二千元外，上訴人不提供宿舍或其他協助，並
    取消上訴人工作津貼一萬元。被上訴人於九十八年十月十四
    日寄發存證信函，以上訴人違反調動五原則為由自九十八年
    十月十四日起終止系爭僱傭契約，上訴人已給付被上訴人九
    十八年十月份薪資一萬三千三百八十三元，系爭僱傭契約終
    止前六個月被上訴人之月平均工資為四萬零五百元等情，上
    訴人已於相當時期受合法通知，而於言詞辯論期日不到場，
    亦未提出準備書狀爭執，應視同自認被上訴人主張（民事訴
    訟法第二百八十條第三項、同條第一項規定參照），被上訴
    人復提出升任技術主管公文、上訴人存摺、勞工退休金制度
    選擇意願徵詢表、謝淑華九十八年九月二十八日電子郵件、
    被上訴人九十八年十月十四日存證信函、送達郵件回執、上
    訴人九十八年十月二十日存證信函、發薪簡訊、勞工保險被
    保險人投保資料表（見原審卷第12頁至第19頁、第20頁至第
    22 頁、第23頁至第27頁、第33頁至第34頁）為證，被上訴
    人上開主張，信屬實在。次查，上訴人公司乃經營美容、美
    髮及護髮之諮詢顧問等（見本院卷第24頁之公司基本資料查
    詢表），屬其他服務業，亦經被上訴人陳述在卷（見本院卷
    第23 頁背），已經行政院勞工委員會依勞基法第三條第一
    項第八款規定公告自八十七年四月一日起適用勞基法（見本
    院卷第27頁）。又被上訴人受僱上訴人擔任南京分店之護理
    部護理人員，係在上訴人指揮監督下提供勞務，為兩造所不
    爭，故兩造間系爭僱傭契約為勞基法第二條第六款規定之勞
    動契約而有勞基法之適用。先予敘明。
五、經查：
（一）被上訴人自九十年五月一日受僱上訴人公司均任職南京分
      店，可見兩造已約定上訴人受僱被上訴人之工作地點即是
      在上訴人公司南京分店（勞基法施行細則第七條第一款規
      定參照），上訴人自不得無故變動被上訴人之工作地點。
      惟上訴人於九十八年九月二十七日以公司財務不佳為由告
      知被上訴人應自新竹、台中、高雄選擇外調工作地點，為
      被上訴人拒絕，上訴人再於九十八年十月十三日通知被上
      訴人翌日應至新竹店報到，均如前述，故上訴人已經變動
      被上訴人之工作地點。然而，上訴人不能舉證證明其具有
      調整被上訴人工作地點之權利存在，堪認上訴人上開調動
      已經違反兩造契約約定。上訴人上開九十八年九月二十七
      日及同年十月十三日之調動既已違反系爭僱傭契約，被上
      訴人於九十八年十月十四日以上訴人違反勞動契約為由為
      終止契約之表示，符合勞基法第十四條第一項第六款規定
      ：「有左列情形之一者，勞工得不經預告終止契約：…雇
      主違反勞動契約或勞工法令，致有損害勞工權益之虞者」
      ，被上訴人主張上訴人應依勞基法第十四條第四項、第十
      七條及勞工退休金條例第十二條規定給付資遣費，為屬可
      取。
（二）按雇主依前條終止勞動契約者，應依左列規定發給勞工資
      遣費：一、在同一雇主之事業單位繼續工作，每滿一年發
      給相當於一個月平均工資之資遣費。二、依前款計算之剩
      餘月數，或工作未滿一年者，以比例計給之。未滿一個月
      者以一個月計，勞基法第十四條第四項及第十七條定有明
      文。次按勞工適用勞工退休金條例之退休金制度者，適用
      勞工退休金條例後之工作年資，於勞動契約依勞基法第十
      四條規定終止時，其資遣費由雇主按其工作年資，每滿一
      年發給二分之一個月之平均工資，未滿一年者，以比例計
      給；最高以發給六個月平均工資為限，不適用勞基法第十
      七條規定。依前項規定計算之資遣費，應於終止勞動契約
      後三十日內發給，勞工退休金條例第十二條第一、二項亦
      有明文。被上訴人自九十年五月一日起受僱上訴人，並自
      九十四年七月一日起適用勞工退休金條例，已如前述，則
      被上訴人自九十年五月一日起至九十四年六月三十日止適
      用勞基法退休制度之期間為四年二月，自九十四年七月一
      日起至九十八年十月十五日止適用勞工退休金條例退休之
      工作年資為四年三個月又十五日，被上訴人於終止系爭勞
      動契約前六個月平均工資為四萬零五百元，亦如前述，則
      被上訴人得向上訴人請求給付之資遣費計二十五萬五千六
      百四十五元〔月平均工資40,500元×適用勞基法之工作年
      資基數（4年+2/12）＋月平均工資40,500元×適用勞工退
      休金條例之工作年資基數（4年+3/12+15/365）×1/2）
      =255644.65，小數點以下四捨五入〕，被上訴人主張上訴
      人應給付資遣費二十五萬五千六百四十五元部分，為屬可
      取。
（三）被上訴人於九十八年十月十四日發存證信函與上訴人，通
      知自九十八年十月十四日終止系爭勞動關係，被上訴人主
      張上訴人應給付九十八年十月份計十三日之薪資，自屬可
      取。被上訴人受僱上訴人之每月薪資為四萬零五百元，已
      如前述，則上訴人應給付被上訴人九十八年十月份薪資計
      一萬六千九百八十四元（每月薪資40,500元÷98年8月份
      總日數31）×應發給薪資日數13=16,983.8，小數點以下
      四捨五入），但上訴人僅給付被上訴人九十八年十月份薪
      資一萬三千三百八十三元，已如前述，自有不足，又上訴
      人主張應再扣除應由其自行負擔之勞保費計三百九十九元
      ，依此計算，上訴人尚應給付被上訴人三千二百零二元（
      應給付工資16984-已給付13383-扣除自行負擔勞保費399
      ＝3202），被上訴人主張上訴人應給付其未付薪資三千零
      二元，自屬可取。
六、綜上所述，被上訴人依勞基法第十四條第四項、第十七條、
    勞工退休金條例第十二條規定及兩造間契約關係，請求上訴
    人給付資遣費二十五萬五千六百四十五元及九十八年十月薪
    資三千二百零二元，合計二十五萬八千八百四十七元（資遣
    費255645+薪資3202＝258847）。又雇主應於終止勞動契約
    三十日內發給資遣費（勞基法施行細則第八條規定參照），
    故上訴人應於九十八年十月十五日起算之三十日內即九十八
    年十一月十三日以前給付上開資遣費；再依勞基法規定終止
    勞動契約時，雇主應即結清工資給付勞工（勞基法施行細則
    第九條規定參照），故上訴人應於九十八年十月十四日即將
    上開薪資給付被上訴人，惟上訴人均逾期未付，自應分別就
    資遣費二十五萬五千六百四十五元及九十八年十月薪資三千
    二百零二元自九十八年十月十六日及九十八年十月十五日起
    負遲延責任，被上訴人主張上訴人應給付自起訴狀繕本送達
    翌日即九十九年一月十四日（見原審卷第43頁之送達證書）
    起至清償日止，按週年利率百分之五計算之法定遲延利息，
    為屬可取。原審就上訴人上開應予准許部分為上訴人勝訴之
    判決，核無不合，上訴意旨指摘原判決此部分不當，求予廢
    棄改判，為無理由，應予駁回。
七、兩造其餘之攻擊或防禦方法及未經援用之證據，經本院斟酌
    後，認為均不足以影響本判決之結果，自無逐一詳予論駁之
    必要，併此敘明。
八、據上論結，本件上訴為無理由，依民事訴訟法第三百八十五
    條第一項、第四百三十六條之一第三項、第四百四十九條第
    一項、第七十八條，判決如主文。
中    華    民    國    99    年    7     月    2     日
                     勞工法庭
                           審判長  法  官  丁蓓蓓
                                   法  官  周玉琦
                                   法  官  黃書苑
以上正本係照原本作成。
本判決不得上訴。
中    華    民    國    99    年    7     月    2     日
                                   書記官  蔡月女

司法院資訊處製作；財團法人民間司法改革基金會備份。
